【裁判字號】    96,易,3163
【裁判日期】    970214
【裁判案由】    妨害自由
【裁判全文】
臺灣臺北地方法院刑事判決              96年度易字第3163號
公  訴  人  臺灣臺北地方法院檢察署檢察官
被      告  甲○○
選任辯護人  顧定軒律師
上列被告因妨害自由案件，經檢察官提起公訴（95年度偵字第24
285號），本院判決如下：
    主  文
甲○○無罪。
    理  由
一、公訴意旨略以: 被告甲○○素來即常與鄰居即告訴人丙○○
    為養狗問題發生爭吵。於民國95年10月25日凌晨5時許，雙
    方又因所飼養之犬隻相互吠咬，進而發生口角衝突，詎被告
    甲○○竟於同時上午6時許，酒後持鋁製球棒1支，前往告訴
    人丙○○位於臺北市中山區○○○路○段25巷25號住家，以
    上開球棒棒敲打告訴人丙○○住家大門，並在門外大聲叫囂
    ，又向告訴人丙○○之子即告訴人乙○○恫以: 你在蒐證什
    麼東西等語，復作勢以球棒攻擊告訴人乙○○，使告訴人乙○○、丙○○均心生畏懼，致生危害於其生命、身體安全。
    因認被告涉犯刑法第305條之恐嚇危害安全罪嫌。
二、按犯罪事實應依證據認定之，無證據不得認定犯罪事實；另
    不能證明被告犯罪者，應諭知無罪之判決，刑事訴訟法第15
    4條第2項、第301條第1項分別定有明文。又刑事訴訟法上所
    謂認定犯罪事實之證據，係指足以認定被告確有犯罪行為之
    積極證據而言，該項證據自須適合於被告犯罪事實之認定，
    始得採為斷罪資料；而認定不利於被告之事實，須依積極證
    據，苟積極證據不足為不利於被告事實之認定時，即應為有
    利於被告之認定，更不必有何有利之證據。另認定犯罪事實
    所憑證據，雖不以直接證據為限，間接證據亦包括在內；而
    告訴人之告訴，係以使被告受刑事訴追為目的，是其陳述是
    否與事實相符，仍應調查其他證據以資審認，此有最高法院
    29年上字第3105號、30年上字第816號、52年台上字第1300
    號判例可資參照。又「刑法第305條所謂致生危害於安全，
    係指受惡害之通知者，因其恐嚇，生安全上之危險與實害而
    言。...。」（最高法院26年渝非字第15號參照）。
三、公訴意旨認被告甲○○涉犯上開罪嫌，無非係以被告承認曾
    與告訴人丙○○發生口角，及持鋁製球棒之事實、證人丙○○、乙○○之證詞、現場照片、扣案之球棒等為其論據。
四、訊據被告甲○○固坦承於95年10月25日凌晨5時-6時許間，
    曾因流浪狗而與告訴人丙○○發生口角，且曾持鋁製球棒至
    告訴人家前馬路，以及曾對告訴人乙○○說你在拍什麼等情
    不諱，惟堅詞否認有何恐嚇之犯行，並辯稱: 是因為告訴人
    丙○○戳流浪狗，才去找丙○○理論。帶球棒是因為丙○○
    拿了棍子。但並沒有拿球棒對告訴人乙○○作勢攻擊。是因
    乙○○拿相機在拍照，所以才對他說你在拍什麼等語。另辯
    護人為被告辯護稱: 被告攜帶球棒是為自衛，並非出於恐嚇
    之意圖云云。經查:
  (一)證人丙○○於本院審理時固結證稱: 當天早上我帶了兩隻狗
    去溜狗，從25巷中原街交叉口的點走到吉林路。在25巷64號
    距離吉林路巷口25公尺的地方，看到兩隻狗過來，是大狗跑
    過來，因為我的是小狗，所以就害怕，我就趕緊把我的狗拉
    走。繞過吉林路回家。回家我盥洗時，「聽到外面鐵門有人
    在敲」我就出來看是誰，看到甲○○拿球棒揮舞，對我講說
    你出來，我要揍你，我說如果是狗的事情，大家拉開就好了
    ，甲○○就說我人不爽，我要打你。「我看到他在揮球棒，
    我就不敢出去」，叫我家人起來報警。等到警察來到巷口，
    我才跟家人一起出來。就是我們出去後，甲○○才跟我兒子
    講話。當時我兒子拿相機要拍甲○○的兩隻大狗。「甲○○
    一看到就說你在拍什麼，就將球棒舉起來，準備要打」。我
    們全家一看到就跑。「警察一看到就跑過來，把甲○○球棒
    奪掉」等語。另證人乙○○於偵查中亦結證稱: 當天我在家
    睡覺，聽到門口有聲音，我爸和另一人在爭執，我爸說要報
    警，我就去拿相機，想去把他的狗沒帶狗鍊的樣子拍下，我
    爸說對方有球棒，叫我不要出去，後來員警開車經過，我看
    有警察來，就開門出去，想照他的狗，甲○○本來在巷口跟
    警察解釋，看到我照狗，就說你是在蒐證什麼，他就拿球棒
    追過來，我怕他要打人，就往回跑，對方本來要追過來，但
    警察下車把他的球棒奪下來等語（參偵卷第45頁）。但查:
  本件事發地點裝設有監視錄影機，當天事發之經過情形，均
    由錄影機拍攝在案。而扣案之現場光碟經本院當庭勘驗結果
    為:
    (1)於96年10月25日凌晨5時47分13秒，被告甲○○左手持球
      棒走向告訴人家所在的巷子後，站在告訴人家前面馬路上
      ，於5時50分7秒再從巷子中走出。
    (2)於5時51分25秒告訴人父子從家中走出，畫面中穿著淺綠
      色衣物的男子即告訴人乙○○走在前面，手持相機站在斑
      馬線上，作拍照的動作，另告訴人丙○○則穿著深色長褲
      走在後方。
    (3)於5時51分45秒被告右手拿球棒往告訴人乙○○方向前進
      ，警車同時到達。
    (4)於5時51分55秒告訴人乙○○往家中方向走，警察將警車
      停止，兩位警察下車。
    (5)於5時52分3秒兩位警察走進被告所站立之位置，被告將球
      棒改由左手拿，狀似與警察交談，告訴人乙○○則走回站
      在地面箭頭指示標誌上。
    (6)於5時52分22秒告訴人二人往前走到斑馬線附近，警察將
      被告往後拉回黃網區，原在被告手中球棒已改由其中一名
      警察持有，警察站在告訴人、被告之間。
    (7)於5時52分32秒被告與告訴人兩人面對面站在斑馬線上，
      狀似爭執，警察則站在被告兩旁。
    (8)於5時56分58秒穿淺綠色男子即乙○○返回家中。被告則
      與丙○○及警察繼續站在現場仍有爭執情形。
    (9)全程未見被告有將球棒高舉的動作。
    （以上參本院97年1月25日審判筆錄）
  互核上開勘驗之結果與證人丙○○及乙○○之證詞:
  (1)被告雖曾手持球棒走至告訴人家門前，但其僅站在馬路上，
    自始至終均沒有離開馬路，且亦未曾揮舞球棒。因此，證人
    丙○○上開所證述: 「聽到外面鐵門有人在敲」、「我看到
    他在揮球棒，我就不敢出去」、「甲○○一看到就說你在拍
    什麼，就將球棒舉起來，準備要打」云云，顯與監視錄影紀
    錄不符。
  (2)被告於5時51分45秒雖曾右手拿球棒，往告訴人乙○○之方
    向前進，但斯時警車亦已同時到達。被告手持之球棒在5時
    52分22秒已改由員警持有。過程中被告並沒有以跑步之方式
    追逐告訴人乙○○，且承前所述，被告自始至終沒有將球棒
    高舉，員警亦係在與被告交談時順勢的從被告手中接走球棒
    ，並未以強制力強取球棒，核亦與證人乙○○於偵查中所證
    述: 被告拿球棒追過來，警察下車把他的球棒奪下來云云及
    證人丙○○所證述: 警察把甲○○球棒奪掉云云，亦有所出
    入。
  (3)依上開勘驗結果，本件從被告在當日5時47分13秒手持球棒
    走至告訴人家門前馬路至警方於5時51分45秒抵達現場，前
    後不過4分鐘左右。而告訴人二人則係於5時51分25秒始從家
    中走出，斯時被告並不在監視畫面中，依告訴人在偵查中所
    提供之照片（偵卷第58頁），被告當時應是在警車旁，其與
    告訴人二人間確實有相當之距離。當時警察既已抵現場，被
    告如何能在此一約20秒時間對告訴人二人施以公訴意旨所指
    訴之恐嚇行為。
  (4)承前所述，告訴人二人是於當日凌晨5時51分25秒始從家中
    走出，同一時間，警車亦已抵達現場。告訴人乙○○當時確
    實手持相機拍照，接著於51分45秒即見到被告持球棒走向告
    訴人乙○○。乙○○往其家中方向離開，但於51分55秒時被
    告仍站在黃網區，足認被告當時已停下腳步，而未繼續朝告
    訴人乙○○之方向前進。是被告辯稱: 是因乙○○走到我前
    面對我拍照，才會對他說你在拍什麼，並沒有作勢攻擊乙○○等語，尚非無稽。
  (5)綜上，證人丙○○、乙○○二人就事發經過所述與本案所關
    頗切之: 「聽到外面鐵門有人在敲」、「看到被告在揮球棒
    」、「看到被告將球棒舉起來」、「被告拿球棒追過來」，
    以及「警察把被告的球棒奪掉」等之陳述，確與現場監視光
    碟紀錄有不完全相符之處。其二人所為之證詞既有上述之瑕
    疵，自無足為被告不利認定之依據。
  (二)被告坦承在告訴人乙○○手持相機對其拍照時，曾對告訴人
    乙○○稱: 「你在拍什麼? 」等語，核亦與證人丙○○於本
    院審理中所證述: 當時我兒子拿相機要拍甲○○的兩隻大狗
    。甲○○一看到就說你在拍什麼等語相一致，足認被告此部
    分所為之自白，核與事實相符，可以採信。惟「你在拍什麼
    ? 」一語，充其量只是對告訴人乙○○之拍照舉動有所不滿
    ，往告訴人乙○○走進，是希望告訴人乙○○停止繼續拍照
    之意。是就客觀而言，尚難認此一言語及行為已屬於對告訴
    人乙○○之生命、身體之安全所為之惡害通知，並使告訴人
    二人心生畏懼。
  (三)至於辯護人雖另為被告辯護稱: 被告攜帶球棒是為自衛，並
    非出於恐嚇之意圖云云，但承前所述，被告手持球棒至告訴
    人家門前馬路時，告訴人二人均在家中，其二人並無人手持
    任何工具對被告為任何不法侵害之行為，是被告攜帶球棒難
    認合於正當防衛之要件，是辯護人此部分之辯護，於法尚屬
    無據。
  (四)綜合上述，本件被告於前開時、地，雖曾手持球棒走至告訴
    人家門前，但依監視錄影光碟所示，被告自始至終均只站立
    在告訴人家門前的馬路上，並沒有走進告訴人的家，是公訴
    意旨援引告訴人丙○○之陳述，而指被告曾「以上開球棒敲
    打丙○○住家大門」云云，即與監視錄影紀錄有所出入。又
    告訴人二人是在警車抵達時始從家中走出，告訴人乙○○當
    時手持相機對被告拍照，因此被告走向前去，並質問其「你
    在拍什麼? 」，就客觀事實而言，應只是對告訴人乙○○之
    拍照舉動有所不滿，並有希望告訴人乙○○停止繼續拍照之
    意，難認其上開行為及言詞，係基於恐嚇之犯意，而對告訴
    人乙○○所為之惡害通知，自與恐嚇罪之構成要件有間。此
    外，復查無其他積極之證據足以證明被告有何公訴意旨所指
    訴之恐嚇犯行。本件被告因不滿告訴人丙○○戳流浪狗，即
    持球棒至告訴人家門外站立雖有未當，但其行為既尚未該當
    於恐嚇之構成要件。則揆諸前開規定及說明，自應為被告無
    罪之諭知。
據上論斷，應依刑事訴訟法第284條之1、第301第1項，判決如主
文。
本案經檢察官杜慧玲到庭執行職務。
中    華    民    國    97    年    2     月    14    日
                  刑事第四庭    法  官  李桂英
上正本證明與原本無異。
如不服本判決，應於判決送達後10日內向本院提出上訴狀（應抄
附繕本）。告訴人或被害人如對於本判決不服者，應具備理由請
求檢察官上訴，其上訴期間之計算係以檢察官收受判決正本之日
期為準。
                                書記官  嚴君珮
中    華    民    國    97    年    2     月    14    日


司法院資訊處製作；財團法人民間司法改革基金會備份。
